【裁判字號】    90,上易,1927
【裁判日期】    900619
【裁判案由】    動產擔保交易法
【裁判全文】
臺灣高等法院刑事判決                            九十年度上易字第一九二七號
    上  訴  人
    即  被  告  甲○○
右上訴人，因違反動產擔保交易法案件，不服台灣桃園地方法院八十九年度易緝字第
一八二號，中華民國九十年一月九日第一審判決，（起訴案號：台灣桃園地方法院檢
察署八十八年度偵字第一五七八五號）提起上訴，本院判決如左：
        主  文
原判決撤銷。
甲○○動產擔保交易之債務人，意圖不法之利益，將標的物遷移，致生損害於債權人
，處拘役伍拾日，如易科罰金以參佰元折算壹日，緩刑貳年。
        事  實
一、甲○○於民國（下同）七十二年間曾因竊盜案件，被台灣花蓮地方法院於七十二
    年六月四日判處有期徒刑四月，緩刑三年確定，又於七十七年因過失致死案件，
    經台灣花蓮地方法院判處有期徒刑四月，如易科罰金以三十元折算一日，於七十
    八年九月二十九日易科罰金執行完畢。其於八十七年八月二十六日，以動產擔保
    交易附條件買賣之方式，向歌林股份有限公司所屬中壢服務站（以下簡稱歌林公
    司）購買ＫＲ─Ｆ二四六一型之電冰箱一部，為動產擔保交易之債務人，雙方約
    定電視機總價為新台幣（下同）二萬四千七百元，除繳付頭期款三千一百元，餘
    自八十七年九月十日起至八十八年五月十日止，分十期繳納，每月為一期，每期
    繳交分期價款二千四百元，且約定標的物存放地點為桃園縣楊梅鎮○○路二八巷
    十八號一樓，在價金未付清之前，標的物所有權仍屬於歌林公司所有，買受人僅
    得依約占有使用，不得任意遷移、出賣或為其他處分，詎甲○○在取得標的物之
    後，竟意圖不法之利益，僅付款六期，自八十八年一月起即拒不繳納其餘分期款
    ，並將該標的物遷移他處後逃匿不知去向，致歌林公司追索無著而受有損害。
二、案經歌林公司訴請臺灣桃園地方法院檢察署檢察官偵查起訴。
        理  由
一、訊據上訴人即被告甲○○對於右揭時、地以動產擔保交易附條件買賣之方式向歌
    林公司購買前開電冰箱且僅付款六期之事實坦承不諱，惟辯稱：「我原來住的房
    子是租的，租約到期後我有跟我買電冰箱店的老闆娘講我要搬家，我是用郵局自
    動扣繳的，但公司沒有將薪水匯進該戶頭給我，後來領到錢後就趕快繳清，我只
    是慢了二個月沒繳」等語（見本院九十年六月十二日審判筆錄）。
二、惟查：右揭事實業經告訴代理人郭大全、李承諺指訴綦詳，並有附條件買賣合約
    書、銷貨傳票影本、戶籍謄本各乙紙附卷可稽，又被告於原審坦承伊原來住的房
    子是租的，搬走後沒有通知歌林公司，伊是搬到花蓮的住處（見原審八十九年十
    二月二十六日審判筆錄），且被告直至八十九年五月九日才向告訴人清償全部貨
    款，此有歌林股份有限公司簽立之債務清償和解證明書附卷可稽，足見被告上開
    所辯，為圖卸刑責之詞，應不足採信，本件事証明確，被告犯行洵堪認定。
三、核被告之所為，係犯動產擔保交易法第三十八條之罪。被告上訴意旨以其已繳清
    餘款並與告訴人達成和解，請求從輕量刑，固無可取，然查：被告行為後，刑法
    第四十一條業於九十年一月四日修正為「犯最重本刑為五年以下有期徒刑之刑之
    罪，而受六月以下有期徒刑或拘役之宣告，因身體、教育、職業、家庭之關係或
    其他正當事由，執行顯有困難者，得以一元以上三元以下折算一日，易科罰金。
    但確因不執行所宣告之刑，難收矯正之效或難以維持法秩序者，不在此限。」「
    併合處罰之數罪，均有前項情形，其應執行之刑逾六月者，亦同。」並於同年月
    十日公佈施行，於同年月十二日生效，比較新舊法之規定，以變更後之新法對被
    告有利，依刑法第二條第一項前段之規定，自應適用裁判時之新法。原審未及比
    較新舊法之適用，自有未洽，原判決既有上述之可議，自屬無可維持，應由本院
    將原判決撤銷改判。爰審酌被告之品行、犯罪之動機、手段，事後已與被害人達
    成和解，賠償被害人所受之損害及犯罪後之態度等一切情狀，量處如主文所示之
    刑，並諭知易科罰金之折算標準，又被告有如事實欄所載之前科情形，有本院被
    告全國前案紀錄表在卷可稽，其前受有期徒刑以上刑之宣告，執行完畢後，五年
    以內未曾受有期徒刑以上刑之宣告，且被告所犯本件之罪業與告訴人成立和解，
    賠償告訴人所受之損害，告訴人表示不再追究債務人之責任，被告經此受刑之宣
    告後，當知警惕，信無再犯之虞，是其所受刑之宣告，認以暫不執行為適當，爰
    併宣告緩刑二年，以勵自新。
據上論斷，應依刑事訴訟法第三百六十九條第一項前段、第三百六十四條、第二百九
十九條第一項前段、動產擔保交易法第三十八條、刑法第十一條前段、第二條第一項
前段、修正後刑法第四十一條第一項前段、第七十四條第二款、罰金罰鍰提高標準條
例第一條前段、第二條，判決如主文。
本案經檢察官覃正祥到庭執行職務。
中      華      民      國      九十      年     六       月    十九    日
                          臺灣高等法院刑事第二庭
                                審判長法  官  蔡  長  溪
                                      法  官  林  俊  益
                                      法  官  楊  貴  志
右正本證明與原本無異。
不得上訴。
                                      書記官  沈  秀  容
中      華      民      國      九十      年     六       月    二十    日


司法院資訊處製作；財團法人民間司法改革基金會備份。
